【裁判字號】    92,判,666
【裁判日期】    920529
【裁判案由】    任用
【裁判全文】
最  高  行  政  法  院  判  決                    九十二年度判字第六六六號
    再 審原 告  甲○○
    再 審被 告  臺北市政府地政處
    代  表  人  宋清泉
右當事人間因任用事件，再審原告對於中華民國八十九年三月二日本院八十九年度判
字第五七五號判決，提起再審之訴，本院判決如左：
    主  文
再審之訴駁回。
再審訴訟費用由再審原告負擔。
    理  由
一、再審原告起訴意旨略謂：(一)、本件訴願決定為「原處分撤銷，由原處分機關另為
    處分」，再審被告自應另為與原處分不同之處分，始合正理，再審被告重為處分
    時，仍擇惡固執，維持原處分，原判決竟稱再審原告顯屬誤解，阿從權勢。(二)、
    同一事件，訴願決定為「原處分撤銷，由原處分機關另為處分」，複審決定則為
    「複審駁回」，自相矛盾，原判決竟指再審原告顯屬誤解，天理何在。(三)、再審
    被告政風室股長王文信及人事行政局科長盧坤城、專門委員鄧炎亭調查報告不實
    ，證人蕭娟姿仗義證述，中山地政事務所人事管理員連振和、辦事員張靜儀妨害
    再審原告秘密，原判決對此未詳查。(四)、再審原告被分發至中山地政事務所試用
    ，竟接替擔任管理工作五職等課員辛素珍之工作，不指派人員協助，因主任、課
    長、人事室主任、政風室股長等員工，強將資料出，再審原告為免禍殃，向有
    關機關檢舉，反遭記大過等處分，並將再審原告解職，故提起本件再審之訴。
二、再審被告答辯意旨略謂：(一)、再審原告試用期間因誣控濫告，拒不到職，消極怠
    工，並於樓梯間靜坐三個多月等行為分別核予記大過乙次、記過二次之行政處分
    ，經試用機關考核不及格而報准延長試用半年，於延長試用期間仍未改其誣控濫
    告之習性，復又因拒不移交業務，拒絕歸建等事由經核予記過乙次，顯已多次抗
    命、不服指揮，至延長試用期滿，遂評為不合格而送請銓機關停止試用，並予
    解職，應無違誤。(二)中山地政事務所人事管理員連振和及辦事員張靜儀等二人妨
    害秘密案件，業經地方法院判決無罪，故再審之訴為無理由等語。
三、經查：(一)、按行政訴訟當事人對本院之判決提起再審之訴，必須具有行政訴訟法
    第二百七十三條第一項（即修正前行政訴訟法第二十八條）所列各款情形之一者
    ，始得為之，而該條第一款所謂適用法規顯有錯誤者，係指原判決所適用之法規
    與該案應適用之現行法規相違背，或與解釋判例有所牴觸者而言，至於法律上見
    解之歧異，再審原告對之縱有爭執，要難謂為適用法規錯誤，而據為再審理由。
    (二)、按公務人員任用法第二十條第一項規定：「初任各官等人員，未具與擬任職
    務職責相當之經驗一年以上者，得先予試用一年，試用期滿成績及格，予以實授
    。成績不及格者，由任用機關分別情節，報請銓敘機關延長試用期間，但不得超
    過六個月，延長後仍不及格者，停止其試用。試用成績特優者，得縮短試用期間
    ，惟不得少於六個月。」又同法施行細則第十九絛第二項及第三項復規定，先予
    試用人員，於試用期滿後，應由機關長官考查其成績，填具試用成績審查表，依
    照送審程序，送銓敘機關審查。試用成績不及格者，應詳敘事實送請銓敘機關核
    定後得延長使用。經延長試用仍不及格時，應即敘明事實，送請銓敘機關停止其
    試用，並予解職。另公務人員任用法施行細則第二十八條授權訂定之「公務人員
    試用期滿成績送審書」規定，試用期間成績係依工作、忠誠、品行、學識、才能
    、經驗、體格、領導能力（主管職務）等項目進行考核。類此考評工作，富高度
    屬人性，除辦理考核業務有法定程序上之瑕疵、對事實認定有違誤、考績委員會
    未遵守一般公認價值判斷之標準、有「與事件無關之考慮」牽涉在內及有違反平
    等原則等情事外，主管長官對試用人員考核之「判斷餘地」，即難謂為違法。(三)
    、原判決係以(1)再審原告雖獲頒考試及格證書，惟尚需試用，該試用成績與獲頒
    考試及格證書間，並不具必然結果，此觀前述公務人員任用法第二十條規定自明
    。再審原告經銓敘部依法審定自八十二年七月二十八日「先予試用」，試用期間
    因無故拒絕交接業務，誣控濫告，嚴重破壞機關紀律，經台北市政府於八十二年
    十二月十一日核布記大過乙次。嗣八十二年十二月一日起拒不到職，消極怠工，
    並於樓梯間靜坐達三個多月，違反紀律情節重大，復經再審被告於八十三年六月
    二十三日核布記過二次，主管長官考核其試用期間服務成績認為不及格，並報准
    延長試用六個月。又八十四年一月十六日中山地政事務所因業務需要，以北市中
    地人字第七二五號函請再審原告於同年一月二十日前辦理檔案移交，為其拒不辦
    理。八十四年一月十七日中山地政事務所以北市中地人字第八○九號函請再審原
    告於同年一月二十一日歸建三課工作，亦為其所不從。案經台北市政府八十四年
    五月二十四日八四府人三字第八四○二八○九○號令以其延長試用期間「拒不辦
    理移交及歸建事宜，嚴重破壞機關紀律」核予記大過乙次在案。加之，再審原告
    於試用期間、延長試用期間，不斷控告或檢舉同仁，其結果，或經法院判決無罪
    ，或經檢察官為不起訴處分，或經有關機關調查認為無不法情事，是再審原告上
    述行為，已影響機關人力整體調度指揮及破壞機關內部和諧，遂評為不及格等情
    ，業經再審被告答辯及一再復審決定指明，並有相關資料附原處分卷可稽，洵屬
    可採。(2)再審原告試用成績經中山地政事務所考核後予以延長試用，仍不及格，
    經提再審被告考績委員會審議決議，並報銓敘部備查後，由再審被告發給解職令
    ，核其程序，除與公務人員任用法規之規定並無不合外，且無首揭「與事件無關
    之考慮」牽涉在內，亦無違反平等原則之情事，則主管長官對再審原告試用期間
    成績考核之「判斷餘地」，要無違法之可言。復按司法院釋字第三六八號解釋略
    以：「行政訴訟法第四條『行政法院之判決，就其事件有拘束各關係機關之效力
    』，乃本於憲法保障人民得依法定程序，對其爭議之權利義務關係，請求法院予
    以終局解決之規定。故行政法院所為撤銷原決定及原處分之判決，如係指摘事件
    之事實尚欠明瞭，應由再審被告機關調查事證另為處分時，該機關即應依判決意
    旨或本於職權調查事證，倘依重為調查結果認定之事實，認前處分適用法規並無
    錯誤，雖得維持已撤銷之前處分見解；若行政法院所為撤銷原決定及原處分之判
    決，係指摘其適用法律之見解有違誤時，該管機關即應受行政法院判決之拘束。
    」本案再審原告於試用期間、延長試用期間及延長試用期滿至報准停止試用，並
    予以解職止，其懲處累積已達二大過二小過。再審原告不服，向台北市政府提起
    訴願，雖經該府八十六年三月十日八五府訴字第八五○七四四○七號決定書決定
    「原處分撤銷，由原處分機關另為處分」，惟依其理由書所載，既係指摘試用不
    及格之事實理由未臻具體明確，則依上開司法院解釋意旨，再審被告非不得重為
    查證，並維持已撤銷之前處分見解。再審原告指稱同一案件，訴願既為「有」理
    由，復審竟成「無」理由，認訴願及復審之決定互相矛盾云云，顯屬誤解。從而
    ，再審原告所為其試用成績不及格係遭申敏長等人違法迫害等主張，要非可採。
    原處分及一再復審決定俱無違誤之處，因認其訴為無理由等理由，而駁回其訴在
    案。經查原判決對再審原告所主張各點何以不採，已詳加論述，認事用法均妥適
    ，原判決所適用之法規與該案應適用之現行法典、解釋、判例並無相違背或有所
    牴觸之情事，再審原告仍執前詞，指摘原判決違誤，求予廢棄，經核為顯無再審
    理由，應予駁回。
據上論結，本件再審之訴為無理由，爰依行政訴訟法施行法第二條、第三條、行政訴
訟法第九十八條第三項前段，判決如主文。
中    華    民    國    九十二      年      五        月    二十九      日
                    最 高 行 政 法 院  第 二 庭
                                審 判 長 法  官      陳  石  獅
                                         法  官      劉  鑫  楨
                                         法  官      彭  鳳  至
                                         法  官      高  啟  燦
                                         法  官      黃  合  文
右  正  本  證  明  與  原  本  無  異
                                         法院書記官  蘇  金  全
中    華    民    國    九十二      年      六        月      五        日


司法院資訊處製作；財團法人民間司法改革基金會備份。
